【裁判字號】    97,家聲,1
【裁判日期】    970930
【裁判案由】    變更子女姓氏
【裁判全文】
福建連江地方法院民事裁定               97年度家聲字第1號
聲  請  人  乙○○
            甲○○
上  二  人
非訟代理人  丙○○
上列當事人間請求變更子女姓氏事件，本院裁定如下：
    主  文
聲請人曹繼組、甲○○之姓氏准予變更為母姓之「陳」姓。
聲請程序費用由聲請人負擔。
    理  由
一、按有下列各款情形之一，且有事實足認子女之姓氏對其有不
    利之影響時，父母之一方或子女得請求法院宣告變更子女之
    姓氏為父姓或母姓：一、父母離婚者。二、父母之一方或雙
    方死亡者。三、父母之一方或雙方生死不明滿三年者。四、
    父母之一方曾有或現有未盡扶養義務滿二年者，民法第1059
    條第5 項有明文規定。姓氏屬姓名權而為人格權之一部分，
    具有社會人格之可辨識性，與身分安定及交易安全有關外，
    姓氏尚具有家族制度之表徵，故賦予父母之選擇權，惟因應
    情勢變更，倘有事實足認子女之姓氏對其有不利之影響時，
    父母之一方或子女自得請求法院宣告變更子女之姓氏為父姓
    或母姓。
二、本件聲請意旨略以：聲請人等之父曹金存於民國73年間即因
    患腹膜炎及肝硬化，身體羸弱；後因罹患食道癌，於90年2
    月18日死亡，故未能克盡教養子女之責。聲請人等之母陳木
    仙自幼即入曹家為童養媳，含辛茹苦拉拔渠等在內之5 位兄
    弟姊妹長大成人，因感念陳木仙之養育辛勞，自幼即思從母
    姓等語。
三、經查：
（一）聲請人等之父曹金存業於民國90年2 月18日死亡，此有個
      人基本資料查詢結果1 紙在卷（見本院卷第32頁），足認
      聲請人等之父母一方死亡之事實。
（二）證人即聲請人等之母陳木仙到庭證稱：因其夫於73年間即
      生病，脾氣不佳，故子女與其夫較少接觸，且子女皆係伊
      帶大等語（見本院卷第18頁）。是聲請人等主張父親於渠
      等幼年即患病，父子關係疏遠，且自父親生病後至90年死
      亡間，均係母親照料等情，應非無據。
（三）聲請人等稱對於「曹」姓之認同感較低，業據證人陳木仙
      到庭證稱：聲請人等為回報伊，故一直向伊表達對曹姓較
      不認同（本院卷第18頁）。又聲請人之祖父曹依香原姓「
      陳」，惟戶政機關誤將其姓氏登載為「曹」姓，然其死後
      仍以「陳依香」作為墓碑上之姓名安葬，此有曹依香墓碑
      之照片2 張在卷可參，足認聲請人對曹姓較不認同，尚屬
      無訛。
（四）聲請人等尚有曹姓之兄長「曹立穎」，此有戶籍謄本1 份
      在卷可參（見本院卷第8 頁）。且曹立穎目前並無變更姓
      氏之計畫，業據證人陳木仙到庭證述屬實（見本院卷第18
      頁），是足認聲請人等之父姓另有子女得以延續香火。
四、職此，本院審酌上情，考量聲請人等因感念母親養育之恩，
    及對於「陳」姓之嚮往，故對目前之「曹」姓認同感較低，
    且聲請人之生父另有從父姓之子嗣得以延續香火，可認保留
    現有姓氏對聲請人等實有不利影響，是渠等本件請求，經核
    並無不合，本件聲請為有理由，依法應予准許，爰裁定如主
    文所示。
五、依非訟事件法第21條第2 項、民事訴訟法第78條裁定如主文
    。
中    華    民    國    97    年    9     月    30    日
                        民事庭  法  官  毛彥程
以上本本係照原本作成。
如不服本裁定應於送達後10日內向本院提出抗告狀，並應繳納抗
告費新臺幣1,000 元。
中    華    民    國    97    年    9     月    30    日
                                書記官  林長貴


司法院資訊處製作；財團法人民間司法改革基金會備份。
